臺灣嘉義地方法院民事判決　九十二年度婚字第五六號
　　原　　　告　寅○○
　　訴訟代理人　李國弘律師
　　被　　　告　己○○
　　　　　　　　壬○○
　　　　　　　　丙○○
　　　　　　　　戊○○
　　　　　　　　丁○○
　　　　　　　　甲○○
　　　　　　　　乙○○
　　　　　　　　癸○○
　　　　　　　　丑○○
　　　　　　　　辛○○
　　　　　　　　庚○○
　　　　　　　　子○○
　　法定代理人　卯○○
右當事人間請求分割遺產事件，於中華民國九十三年三月十二日辯論終結，本院判決
如左：
    主    文
原告之訴駁回。
訴訟費用由原告負擔。
    事    實
壹、原告方面：
  一、聲明：
  （一）兩造被繼承人王秀理所遺左列遺產准予分割，其分割方法如下：
    (1)附表一所示土地三筆分割為：原告與被告丁○○、甲○○、乙○○、癸○○、
      丑○○、辛○○等七人就每筆土地各取得八分之一應有部分為分別共有；被告
      己○○、壬○○、丙○○、戊○○、庚○○、子○○等六人就每筆土地各取得
      四十八分之一應有部分為分別共有。
    (2)附表二所示房屋二筆分割為：原告與被告丁○○、甲○○、乙○○、癸○○、
      丑○○、辛○○等七人就每筆房屋各取得八分之一應有部分為分別共有；被告
      己○○、壬○○、丙○○、戊○○、庚○○、子○○等六人就每筆房屋各取得
      四十八分之一應有部分為分別共有。
    (3)附表三所示存款及租金共新台幣（下同）二百五十二萬四千六百六十三元四角
      分割為：原告取得四十四萬九千九百十四元、被告丁○○、甲○○、乙○○、
      癸○○、辛○○等五人，每人各取得新台幣十八萬二千一百零七元；被告丑○○取得新台幣九十八萬二千一百零七元，被告己○○、壬○○、、丙○○、戊○○、庚○○、子○○等六人，每人各取得新台幣三萬零三百五十一元。
  （二）訴訟費用由原告、被告丁○○、甲○○、乙○○、癸○○、丑○○、辛○○
        等每人各負擔八分之一，餘由被告己○○、壬○○、丙○○、戊○○、庚○○、子○○等負擔。
  二、陳述：
  （一）被繼承人王秀理之子簡鴻城另有非婚生子庚○○及子○○等二人，依民法第
        一一四０條規定，該二人亦為代位繼承人，爰追加該二人為被告。
  （二）兩造被繼承人王秀理於民國九十一年八月八日死亡，原告與被告丁○○、甲○○、乙○○、癸○○、丑○○、辛○○等係其子女，有法定繼承權，被告
        己○○、丙○○、壬○○、戊○○等四人係王秀理之長男簡鴻城之子女，而
        簡鴻城早於民國八十七年十二月十九日死亡，該四人就王秀理之遺產有代位
        繼承權。故兩造之應繼分為己○○、丙○○、壬○○、戊○○每人各三二分
        之一外，原告及其餘被告每人均為八分之一。
  （三）被繼承人王秀理之遺產有：(1)附表一所示土地三筆，兩造於九十一年十一月
        二八日以繼承為原因辦畢公同共有登記。(2)附表二所示房屋二筆。(3)附表三
        所示存款二筆，另王秀理尚有土地租金十三萬一千六百元，在被告丑○○保
        管中，合計共二百五十二萬四千六百六十三元四角。
  （四）系爭遺產並無禁止分割之情事，依民法第一一六四條之規定本得隨時請求分
        割之，爰請求分割，以利使用。其分割方法，未有遺囑定之，斟酌現狀，分
        割為：附表一所示土地三筆及附表二所示房屋二筆，依兩造之應繼分即原告
        、被告丁○○、甲○○、乙○○、癸○○、丑○○、辛○○等七人各八分之一
        ，己○○、壬○○、丙○○、戊○○等四人各三十二分之一，各取得該應繼
        分為應有部分而為分別共有。
  （五）被繼承人王秀理生前如附表四之醫藥費共三萬二千一百八十七元係由原告代
        支；如附表六之照護費共二十四萬三百八十八元，由原告代支十二萬五千三
        百八十八元，被告丑○○代支十一萬五千元；如附表七之監護工費用共十萬
        三千二百六十一元係由原告代支，附表五之喪葬費共六十八萬五千元係由被
        告丑○○代支。又原告代支附表一土地之九十二年地價稅六千九百七十一元
        。則上開王秀理所遺存款二百五十二萬四千六百六十三元四角，應先給付原
        告上開代支之醫藥費、照護費及監護工費、地價稅等共二十六萬七千八百零
        七元，給付被告丑○○代支之照護費及喪葬費等共八十萬元，扣抵後王秀理
        所遺存款尚剩一百四十五萬六千八百五十六元四角，依兩造之應繼分分割，
        即原告、被告丁○○、甲○○、乙○○、癸○○、丑○○、辛○○等七人每
        人各分得八分之一即各取得十八萬二千一百零七元（角以下不計），被告己○○、壬○○、丙○○、戊○○、庚○○、子○○等六人，每人各分得四十
        八分之一即各取得三萬零三百五十一元（角以下不計）。是附表三之存款由
        原告取得四十四萬九千六百十四元（267,807＋182,107  =449,914），被告
        丁○○、甲○○、乙○○、癸○○、辛○○等五人每人各取得十八萬二千九
        百七十八元四角二分，丑○○取得九十八萬二千一百零七元（800,000＋
        182,107=982,107），己○○、壬○○、丙○○、戊○○、庚○○、子○○
        等六人每人各取得三萬零三百五十一元。
　三、證據：提出土地登記簿謄本三件、財政部台灣省南區國稅局遺產稅免稅證明書
  　　影本一件、戶籍謄本影本九件、繼承系統表一件、醫藥費收據影本七件、喪葬
    　費收據影本八件、照護費收據影本十一件、付款簽收簿影本一件、監護工費用
    　收據影本十九件、薪資表影本一件、九十二年地價稅繳款書收據影本一件為證
    　，並請向嘉義縣大林鎮農會大美分部及玉山銀行板橋分行函查王秀理之存款明
    　細。
貳、被告丁○○、乙○○方面：
  一、聲明：同意分割。
  二、陳述：對原告聲請喪葬費無意見，父親在八十九年過世，有各項津貼計二十五
      萬一千元，全部由原告處理，父親過世時之奠儀，全由原告拿走。另母親生病
      （洗腎）申請殘障給付，由原告領取。母親過世後，喪葬補助也是由原告申領
      。
  三、證據：提出匯款影本一件、被告丑○○保管金額明細一件為證。
參、被告辛○○方面：
  一、聲明：同意分割。
  二、陳述：
  （一）母親存在大林鎮農會大美分部及玉山銀行板橋分行之存款，其存摺都被丑○○拿走，所以詳細存款數目有疑問。母親在彰化銀行還有一百多萬元的存款
        ，存在丑○○的帳戶內，故丑○○應該把這筆錢拿出來分配。另母親往生後
        ，丑○○把母親生前出租他人土地之租金取走。
  （二）另有一筆一百九十二萬五千元的款項，原來存在大美分部，要用來作為母親
        的醫療費用，但是被丑○○轉出去，丑○○也應該拿出來。
  三、證據：提出匯款影本一件為證。
肆、被告甲○○方面：
  一、聲明：同意分割。
  二、陳述：
  （一）九月七日母親陷入昏迷，在這之後就不可能去領錢，她在台北玉山銀行的錢
        ，九月七日之後被領走的部分，有可能被動過手腳。而母親從來就沒有去領
        過錢，因此九月七日之前領的錢，也可能不是她領的。
  （二）彰化銀行大林分行的存款，全部都是母親的錢，不是丑○○的錢，因為誤認
        有錢就不能領老農年金，因此才把三百多萬元，用丑○○的名義存入。另玉
        山銀行的存款及被告丑○○在大林農會的存款都是母親的。九十年九月七日
        曾經陪同母親到農會領取一百九十二萬五千元，轉存到大林農會，可以證明
        大林農會的錢是母親的，不是丑○○的。
伍、被告戊○○、壬○○未於最後言詞辯論期日到場，惟據其前到場，聲明如左：
  一、聲明：同意分割。
陸、被告丑○○未於最後言詞辯論期日到場，惟據其書狀陳述如左：
  一、陳述：租金款十三萬一千六百由被告丑○○保管，但係為支付土地繼承費用，
      如有剩餘歸兄弟姊妹，另一百九十二萬五千元，原本即在被繼承人王秀理之戶
      頭裏。又被告丑○○曾代墊康福看護十一萬五千元，喪葬費六十八萬五千元，
      合計八十萬元，應予先扣除。
柒、被告己○○、丙○○、癸○○、子○○、庚○○未於言詞辯論期日到場，亦未提
    出書狀作何聲明或陳述。
    理　　由
一、被告己○○、壬○○、丙○○、戊○○、癸○○、丑○○、子○○、庚○○經合
    法通知，未於言詞辯論期日到場，查無民事訴訟法第三百八十六條各款所列情形
    之一，依原告之聲請，由其一造辯論而為判決。又原告於起訴後追加被告庚○○
    、子○○二人，因本件係分割遺產訴訟，屬必要共同訴訟，當事人須合一確定，
    故原告之追加，依法並無不合，應許原告為訴之追加。
二、原告主張：兩造之被繼承人王秀理於九十一年八月八日死亡，原告與被告丁○○
    、甲○○、乙○○、癸○○、丑○○、辛○○等係其子女，被告己○○、丙○○
    、壬○○、戊○○等四人係王秀理之長男簡鴻城之子女，而簡鴻城早於八十七年
    十二月十九日死亡，該四人就王秀理之遺產有代位繼承權。故兩造之應繼分為被
    告己○○、丙○○、壬○○、戊○○每人各三二分之一外，原告及其餘被告每人
    均為八分之一。而被繼承人王秀理遺有附表一、二、三所示之遺產。另被繼承人
    王秀理生前所支付之醫藥費、照護費及監護工費、地價稅應予扣除後剩一百四十
    五萬六千八百五十六元四角，爰依兩造之應繼分分割。
三、被告丁○○、乙○○則同意分割，並主張父親過世時，有各項津貼計二十五萬一
    千元，且奠儀亦全部由原告拿走。母親生病（洗腎）申請殘障給付，及過世後喪
    葬補助亦是由原告申領等語置辯。
四、被告辛○○則同意分割，另主張母親在大林鎮農會大美分部及玉山銀行板橋分行
    之存摺都被被告丑○○拿走，故詳細存款數目有疑問。母親在彰化銀行還有一百
    多萬元的存款，存在丑○○的帳戶內，丑○○應該把這筆錢拿出來分配。另母親
    往生後，丑○○把母親生前出租給人土地的租金拿走等語置辯。
五、被告甲○○則同意分割，另主張母親從來就沒有去領過錢，九月七日陷入昏迷後
    ，更不可能去領錢，是在台北玉山銀行的錢可能不是她領的。又在彰化銀行大林
    分行、玉山銀行及被告丑○○在大林農會的存款都是媽媽的的存款等語置辯。
六、經查，兩造之被繼承人王秀理於九十一年八月八日死亡，原告與被告丁○○、甲○○、乙○○、癸○○、丑○○、辛○○等係其子女，被告己○○、丙○○、壬○○、戊○○等四人係王秀理之長男簡鴻城之子女，而簡鴻城早於八十七年十二
    月十九日死亡，該四人就王秀理之遺產有代位繼承權。故兩造之應繼分為：除己○○、丙○○、壬○○、戊○○每人各三二分之一外，原告及其餘被告每人均為
    八分之一，為兩造所不爭執，並有戶籍謄本、繼承系統表可稽自係真實。又被繼
    承人王秀理之遺產中如附表二所示房屋二筆，目前尚未辦理繼承登記之事實，亦
    為兩造所不爭執，且兩造亦未能提出房屋已辦理繼承登記之謄本佐證，故此部分
    亦屬事實。
七、按繼承人有數人時，在分割遺產前，各繼承人對於遺產全部為公同共有，民法第
    一千一百五十一條定有明文。而繼承人請求分割該公同共有之遺產，性質上為處
    分行為，如係不動產，依民法第七百五十九條規定，於未辦妥繼承登記前，不得
    為之。又不動產之繼承登記，得由任何繼承人為全體繼承人聲請之，除經繼承人
    全體同意，得申請為分別共有之登記外，均應申請為公同共有之登記，此觀土地
    法第七十三條第一項及土地登記規則第三十一條第一項規定即明。是繼承人請求
    他繼承人協同辦理不動產繼承登記，難認有保護之必要，不應准許，則其併訴請
    分割遺產辦理分別共有之登記及分割共有物，自亦無從准許（最高法院八十八年
    年度台上字第一０五三號判決意旨參照）。又共有物之分割性質上為處分行為，
    不因協議分割或裁判分割而有不同，依民法第七百五十八條規定，共有之不動產
    之共有人中有人死亡時，於其繼承人未為繼承登記前，不得分割共有物（最高法
    院六八年度第十三次民事庭庭推總會議附帶決議）。再按民法第一千一百六十四
    條所定之遺產分割，係以遺產為一體，整個的為分割，而非以遺產中個個財產之
    分割為對象，亦即遺產分割之目的在遺產公同共有關係全部之廢止，而非個個財
    產公同共有關係之消滅。上訴人既依民法第一千一百六十四條規定訴請分割遺產
    ，除非依民法第八百二十八條、第八百二十九條規定，經全體公同共有人同意，
    僅就特定財產為分割，否則依法自應以全部遺產為分割對象（最高法院八十八年
    度台上字第二八三七號裁判參照）。如前所述，兩造之被繼承人王秀理死亡後所
    遺留之附表一所示之房屋，均未辦理繼承登記，且兩造亦未同意僅就其他特定財
    產為分割，是而依照上開說明，原告提起請求分割被繼承人王秀理之遺產，即為
    無理由，應予駁回。
八、本件事證已臻明確，兩造其餘攻擊防禦方法，經審核結果，均不足以影響判決結
    果，爰不一一論述，均附此敘明。
九、據上論結，本件原告之訴為無理由，依民事訴訟法第三百八十五條第一項前段、
    第七十八條，判決如主文。
中　　　華　　　民　　　國　　九十三　　年　　　三　　　月　　二十六　　日
~B臺灣嘉義地方法院家事法庭
~B    法  官
右為正本係照原本作成
如對本判決上訴須於判決送達後廿日內向本院提出上訴狀
中      華      民      國    九十一    年      十      月    二十三    日
~B法院書記官  楊褔源
~F0
~T40
附  表：一
土地三筆：
一、坐落嘉義縣大林鎮○○○段二五四號旱面積三四三０平方公尺。
二、同右段二五四－一號旱面積三四三０平方公尺。
三、同右段二五四－二號旱面積三四三一平方公尺。
附  表：二
房屋二筆：
一、門牌嘉義縣大林鎮過溪里五鄰過溪九０號面積七二．一０平方公尺。
二、同右門牌面積六八平方公尺。
附  表：三
存款二筆、租金一筆：合計二百五十二萬四千六百六十三元四角
一、嘉義縣大林鎮農會大美分部（帳號：0000000000000000）一萬
    九千四百五十五元四角。
二、玉山銀行板橋分行（帳號：0000000000000）二百三十七萬三千六
    百零八元。
三、土地租金十三萬一千六百元。
